臺灣高等法院高雄分院刑事判決　　　　94年度交上易字第32號
　　上　訴　人　臺灣高雄地方法院檢察署檢察官
　　被　　　告　乙○○
　　選任辯護人　柯淵波律師
上列上訴人因被告過失傷害案件，不服臺灣高雄地方法院94年度
交易字第79號中華民國94年4 月13日第一審判決（起訴案號：臺
灣高雄地方法院檢察署93年度偵字第20507 號），提起上訴，本
院判決如下：
      主  文
原判決撤銷。
乙○○因過失傷害人致重傷，處有期徒刑貳月，如易科罰金，以
佰元折算壹日。
      事  實
一、乙○○考領有小型車普通駕駛執照，於民國93年5 月16日下
    午7 時20分許，駕駛8571─GQ號自用小客貨車沿高雄縣仁武
    鄉○○○路由北向南行駛，途經該路與八德一路無號誌交岔
    路口時，本應注意汽車行駛至無號誌之交岔路口，應減速慢
    行，作隨時停車之準備，且汽車行駛時，駕駛人應注意車前
    狀況，並隨時採取必要之安全措施，以避免危險事故之發生
    ，而依當時天候晴朗、夜間無照明、路面乾燥、無缺陷、無
    障礙物、視距良好等情狀，且依其智識、能力復無不能注意
    之情事，竟疏未注意甲○○騎乘WAT ─692 號機車沿八德一
    路由東向西已至該交岔路口，適甲○○亦疏未注意車輛行至
    無號誌之交岔路口，應減速慢行，作隨時停車之準備，且該
    交岔路口未劃分幹、支線道，而乙○○、甲○○同為直行車
    ，甲○○之左方車應暫停讓乙○○之右方車先行，甲○○竟
    未暫停讓乙○○之右方車先行，2 車因而閃煞不及，乙○○
    之自用小客貨車左車頭乃撞擊甲○○之機車，造成甲○○人
    車倒地，受有右髖臼粉碎性骨折及使第3 ─4 、第4 ─5 腰
    椎椎間盤突出惡化，有明顯右側坐骨神經痛及右下肢無力、
    大小便失禁現象，經治療後，腰椎椎間盤突出症已無法完全
    治癒。
二、案經乙○○於犯罪未被發覺前，向司法警察自承犯罪及接受
    裁判，並由甲○○訴由台灣高雄地方法院檢察署檢察官偵查
    起訴。
      理  由
一、證人即被害人甲○○及證人即醫師張瑞根於偵查中具結後所
    為陳述，因檢察官偵查中向被告以外之人所取得之陳述，原
    則上均能遵守法律規定，不致違法取供，其可信度極高，復
    無不法取供而有顯不可信之情況，自有證據能力，得為證據
    。
二、被告乙○○於上揭事實欄所載時、地駕駛自用小客貨車撞擊
    被害人甲○○駕駛之機車，造成被害人甲○○人車倒地，受
    有右髖臼粉碎性骨折及使第3 ─4 、第4 ─5 腰椎椎間盤突
    出惡化等事實，業據證人即被害人甲○○於偵查中結證在卷
    ，證人即醫師張瑞根於偵查中亦結證稱被害人甲○○可能因
    外力導致椎間盤突出惡化現象等語明確，並有道路交通事故
    現場圖、道路交通事故調查報告表、道路交通事故證明書、
    現場照片12張、財團法人私立高雄醫學大學附設中和紀念醫
    院診斷證明書附卷可稽，且被告就此部分事實復不爭執，自
    堪以認定。按汽車行駛經無號誌之交岔路口，應減速慢行，
    作隨時停車之準備，又汽車行駛時，駕駛人應注意車前狀況
    ，並隨時採取必要之安全措施，道路交通安全規則第93條第
    1 項第2 款及第94條第3 項分別定有明文。被告考領有小型
    車普通駕駛執照，當熟知上開規定，且當時天候晴朗、夜間
    無照明、路面乾燥、無缺陷、無障礙物、視距良好，已經道
    路交通事故調查報告表載明，且依被告智識、能力，均無不
    能注意之情事，被告竟疏未注意被害人甲○○駕車亦至該交
    岔路口，致閃煞不及而撞擊被害人甲○○駕駛之機車，造成
    被害人甲○○人車倒地受傷，被告有過失責任甚明。況本件
    車禍經送臺灣省高屏澎區車輛行車事故鑑定委員會鑑定及臺
    灣省車輛行車事故覆議鑑定委員會覆議結果，亦為相同認定
    ，有臺灣省高屏澎區車輛行車事故鑑定委員會93年11月12
    日高屏澎鑑字第931778號鑑定意見書及臺灣省車輛行車事故
    覆議鑑定委員會94年1 月18日府覆議字第0930101280號函在
    卷足憑。另觀諸道路交通事故現場圖所示，2 車發生撞擊後
    ，被告之自用小客貨車停在已過八德西路交岔路口中心點約
    4 公尺處，被害人甲○○機車倒在被告之自用小客貨車前約
    8 公尺處，2 車間遺留有被害人甲○○之拖鞋及機車碎片，
    且被告之自用小客貨車左後方即已過八德西路交岔路口中心
    點約3 公尺處遺留有被害人甲○○機車之碎片，依上開各節
    判斷，被告之自用小客貨車與被害人甲○○機車發生撞擊地
    點，應在已過八德西路交岔路口中心點處，足見被害人甲○
    ○駕駛機車，亦疏未注意車輛行至無號誌之交岔路口，應減
    速慢行，作隨時停車之準備，且該交岔路口未劃分幹、支線
    道，而被害人甲○○與被告同為直行車，被害人甲○○為左
    方車，竟未暫停讓被告之右方車先行，貿然進入路口，致2
    車發生撞擊，被害人甲○○與有較大過失。但被害人甲○○
    與有過失，仍無解被告之過失責任。再被害人甲○○受撞擊
    後，受有右髖臼粉碎性骨折及使第3 ─4 、第4 ─5 腰椎椎
    間盤突出惡化，有明顯右側坐骨神經痛及右下肢無力、大小
    便失禁現象，經治療後，腰椎椎間盤突出症已無法完全治癒
    ，有財團法人私立高雄醫學大學附設中和紀念醫院93年12月
    9 日高醫附秘字第0930003521號函可按，被害人甲○○所受
    傷害已達難治之重傷害，且被告之過失行為與被害人甲○○
    之重傷害間，為有因果關係。綜上所述，被告過失傷害人致
    重傷，事證明確，犯行堪以認定。
三、核被告所為，係犯刑法第284 條第1 項後段之過失傷害人致
    重傷罪。公訴人雖起訴認被告係涉犯刑法第284 條第1 項前
    段之過失傷害罪嫌，然二者之社會基本事實同一，本院自得
    變更起訴法條逕予審判。又被告於肇事後犯罪未被發覺前，
    主動報警處理及留在現場向司法警察自承肇事，並接受裁判
    ，此有道路交通事故談話紀錄表足憑，乃依刑法第62條前段
    規定減輕其刑。
四、原審以被告罪證明確，予以論罪科刑，固非無見，惟查，被
    害人甲○○因被告之過失行為，致受有難治之重傷害，已如
    前述，原審認被告係犯刑法第284 條第1 項前段之過失傷害
    罪，尚有未當。檢察官上訴意旨指摘原判決不當，為有理由
    ，自應予以撤銷改判。爰審酌被告前未曾罪，有被告全國前
    案紀錄表在卷足憑，因過失致被害人甲○○受傷，且被害人
    甲○○與較大過失責任，被告之過失責任則較輕，被告行為
    後自首坦承錯誤，然被害人甲○○受有難治之重傷害，而被
    告與被害人甲○○間尚未達成民事和解等一切情狀，量處如
    主文所示之刑，並諭知易科罰金之折算標準。
據上論結，應依刑事訴訟法第369 條第1 項前段、第364 條、第
299 條第1 項前段、第300 條、刑法第284 條第1 項後段、第62
條前段、第41條第1 項前段、罰金罰鍰提高標準條例第1 條前段
、第2 條，判決如主文。
本案經檢察官王登榮到庭執行職務。
中　　華　　民　　國　　94　　年　　8 　　月　　10　　日
                  刑事第九庭  審判長法　　官  張明松
                                    法　　官  任森銓
                                    法　　官  郭玫利
以上正本證明與原本無異。
不得上訴。
中　　華　　民　　國　　94　　年　　8 　　月　　10　　日
　　　　　　　　　　　　　　　　　　　書記官  翁心欣
附錄本判決論罪科刑法條
刑法第284條第1項：
因過失傷害人者，處6 月以下有期徒刑、拘役或500 元以下罰金
，致重傷者，處1年以下有期徒刑、拘役或500元以下罰金。
